臺灣橋頭地方法院刑事裁定　　　　　　110年度毒聲字第640號
聲　請　人　臺灣橋頭地方檢察署檢察官
被　　　告　蘇泰名


上列被告因違反毒品危害防制條例案件，經檢察官聲請觀察、勒
戒（110 年度撤緩毒偵字第143 、144 、145 號），本院裁定如
下：
    主  文
蘇泰名施用第一、二級毒品，令入勒戒處所觀察、勒戒，其期間
不得逾貳月。
    理  由
一、聲請意旨略以：被告蘇泰名基於施用第一級毒品海洛因及第
    二級毒品甲基安非他命之犯意，先後㈠於民國108 年2 月13
    日12時許，在高雄市湖內區東方路45巷36弄公園停車場內，
    以將海洛因置入針筒摻水稀釋注射之方式，施用第一級毒品
    海洛因1 次（下稱第1 次犯行）；㈡於108 年5 月2 日12時
    許，在臺南市仁德區台糖量販店旁，以將海洛因及甲基安非
    他命同時置入玻璃球內使用火一起燒烤吸食煙霧之方式，同
    時施用第一級毒品海洛因及第二級毒品甲基安非他命1 次（
    下稱第2 次犯行）；㈢於108 年8 月27日上午零時許，在高
    雄市路竹區保安宮公廁內，以上述第1 次犯行所示之方式，
    施用第一級毒品海洛因1 次（下稱第3 次犯行）。上開三次
    犯行，均經採尿送驗而查獲。為此爰依毒品危害防制條例第
    20條第3 項規定，聲請裁定將被告送勒戒處所觀察、勒戒等
    語。
二、按109 年7 月15日增訂施行之毒品危害防制條例第35條之1
    第1 款及第2 款前段規定，施行前犯第10條之罪之案件，於
    修正施行後，偵查中，由檢察官依修正後規定處理；審判中
    ，由法院依修正後規定處理。是犯第10條之罪者，不論係修
    正前後，均應依新法規定處理。又犯毒品危害防制條例第10
    條之罪者，檢察官應聲請法院裁定，令被告入勒戒處所觀察
    、勒戒，其期間不得逾二月；依前項規定為觀察、勒戒或強
    制戒治執行完畢釋放後，3 年後再犯第10條之罪者，適用前
    2 項之規定，毒品危害防制條例第20條第1 項、第3 項分別
    定有明文。而上開所謂「3 年後再犯」，只要本次再犯（不
    論修正施行前、後）距最近1 次觀察、勒戒或強制戒治執行
    完畢釋放，已逾3 年者，即該當之，不因其間有無犯第10條
    之罪經起訴、判刑或執行而受影響（最高法院刑事大法庭10
    9 年度台上大字第3826號裁定意旨參照）。次按，毒品危害
    防制條例第24條修正施行後所定之多元附條件緩起訴處分，
    並不限於「附命緩起訴」，且撤銷緩起訴處分後，亦應由檢
    察官依法繼續偵查或起訴，與修正前所定之「依法追訴」不
    同，則緩起訴處分之效力與曾受「觀察、勒戒或強制戒治」
    之處遇已無法等同視之。又「附命緩起訴」戒癮治療之執行
    ，係以社區醫療（機構外醫療體系）處遇替代監禁式治療，
    使施用毒品者得繼續正常家庭及社會生活，尚非集中於勒戒
    處所，受監所矯正、管理，仍難脫其「收容」或「處罰」外
    觀者，所可比擬，於機構外之戒癮治療難達其成效時，再施
    以機構內之強制處遇，亦屬循序漸進之合理矯正方式，因此
    「附命緩起訴」之被告縱使完成「戒癮治療」，難認得與觀
    察、勒戒或強制戒治「已執行完畢」之情形等同視之，遑論
    被告並未完成該緩起訴處分所附之戒癮治療。換言之，被告
    縱曾經檢察官為「附命緩起訴」，不論有無完成戒癮治療，
    均不能認係屬於或類同於觀察、勒戒或強制戒治「已執行完
    畢」之情形。
三、查被告前於偵訊時均坦認有如聲請意旨所載上開三次施用毒
    品之犯行不諱，且其第1 、2 次犯行為警採集之尿液，經送
    正修科技大學超微量研究科技中心檢驗，第1 次犯行之尿液
    結果呈可待因及嗎啡陽性反應、第2 次犯行之尿液結果呈嗎
    啡、安非他命及甲基安非他命陽性反應，各有該中心尿液檢
    驗報告報告（原始編號：湖108057號、湖108158號）、高雄
    市政府警察局湖內分局毒品案尿液對照表（代號：湖108057
    號）與同警分局毒品危害防制條例案件嫌犯代號與真實姓名
    對照表（代號：湖108158號）在卷可按；又被告第3 次犯行
    為警採集之尿液，經送台灣檢驗科技股份有限公司檢驗，結
    果呈嗎啡陽性反應，亦有該公司濫用藥物檢驗報告報告（檢
    體編號：000000000 號）與臺灣橋頭地方檢察署（以下簡稱
    橋檢）施用毒品犯尿液檢體監管紀錄表（尿液檢體編號：00
    0000000 號）在卷可憑，足認被告於聲請意旨所載時、地，
    確有前揭三次施用毒品犯行無訛。另被告上開三次犯行，前
    經橋檢檢察官以108 年度毒偵字第2074號、108 年度撤緩毒
    偵字第196 、197 號（原為108 年度毒偵字第770 、1414號
    ）案件為緩起訴處分，並附命完成戒癮治療之緩起訴條件，
    但因被告於該緩起訴處分期間內故意更犯有期徒刑以上之施
    用毒品罪，經同署檢察官撤銷上開緩起訴處分確定，並經本
    院核閱全案卷宗無訛，是檢察官就個案具體情節考量，認不
    宜再為其他毒品減害處遇，而向本院聲請令入勒戒處所觀察
    、勒戒，核屬有據。此外，被告最近一次因施用毒品經觀察
    、勒戒或強制戒治執行完畢之情形，係於96年間，經法院裁
    定送觀察、勒戒後，因認無繼續施用毒品之傾向，於96年7
    月7 日執行完畢釋放出所，此有臺灣高等法院被告前案紀錄
    表在卷可查，是被告上開第1 至3 次犯行係於上開觀察、勒
    戒執行完畢釋放3 年後所為，而依首揭說明，不因其間被告
    是否另犯施用毒品犯行經檢察官為「附命緩起訴」且不論有
    無完成戒癮治療，或經起訴、判刑或執行而受影響，依法應
    再次令入勒戒處所施以觀察、勒戒，故本件聲請於法有據，
    應予准許。爰依修正後毒品危害防制條例第20條第3 項，裁
    定如主文。
中    華    民    國   110    年    10    月    13    日
                  刑事第五庭    法  官  林永村
以上正本證明與原本無異。
如不服本裁定，應於送達後5日內，向本院提出抗告狀。
中    華    民    國   110    年    10    月    13    日
                                書記官  周素秋